【裁判字號】    98,訴,3896
【裁判日期】    990429
【裁判案由】    毒品危害防制條例
【裁判全文】
臺灣板橋地方法院刑事判決              98年度訴字第3896號
公  訴  人  臺灣板橋地方法院檢察署檢察官
被      告  甲○○
上列被告因違反毒品危害防制條例案件，經檢察官提起公訴（98
年度毒偵字第6533號），由本院合議庭裁定改依簡式審判程序審
理，並判決如下：
    主  文
甲○○施用第壹級毒品，累犯，處有期徒刑玖月。
    事  實
一、甲○○前曾於民國91年間因施用第1 級毒品案件，經依臺灣
    板橋地方法院（下稱本院）91年度毒聲字第3656號裁定送觀
    察、勒戒後，認無繼續施用毒品之傾向，乃於91年11月25日
    觀察勒戒執行完畢而釋放，並由臺灣板橋地方法院檢察署檢
    察官以91年度毒偵字第3888號為不起訴處分確定；復於93年
    間因施用第1 、2 級毒品案件，經依本院93年度毒聲字第97
    號裁定送觀察、勒戒後，認有繼續施用毒品之傾向（因法律
    修正，未施以強制戒治），乃由本院93年度訴字第1065號各
    處有期徒刑8 月、3 月，應執行有期徒刑9 月確定；再於95
    年間因施用第1 級毒品案件，經本院95年度訴字第2124號判
    處有期徒刑8 月確定，其後由本院96年度聲減字第725 號裁
    定減刑為有期徒刑4 月，甫於96年7 月16日執行完畢，詎其
    猶不知悔改，且未戒除毒癮，竟又基於施用第1 級毒品海洛
    因之犯意，於98年5 月13日19時47分許為警採尿前26小時內
    某時，在不詳地點，以不詳之方式施用毒品海洛因1 次，嗣
    為警採集其尿液後送鑑驗之結果，呈毒品嗎啡陽性反應，始
    循線查悉上情。
二、案經臺北縣政府警察局三峽分局報告臺灣板橋地方法院檢察
    署檢察官偵查起訴。
    理  由
一、上開犯罪事實，業經被告甲○○於本院審理時自白不諱，並
    有臺灣檢驗科技股份有限公司98年5 月27日UL/2009/50355
    號濫用藥物檢驗報告及應受尿液檢驗人尿液檢體採集送驗紀
    錄表各1份附卷可稽；另按海洛因經注射或吸入人體後，約
    百分之80於24小時內自尿中排出，一般而言，尿液中能否驗
    出嗎啡陽性反應與其投與量、投與途徑、採尿時間、個人體
    質及檢測方法之靈敏度有關，國內曾有文獻報導注射6毫克
    之海洛因鹽酸鹽，其代謝物嗎啡之平均可檢出時限約為26
    小時，業經行政院衛生署藥物食品檢驗局於81年9月8日以藥
    檢壹字第811488 5號函述綦詳，是本件被告尿液檢體經鑑驗
    出被告尿液有鴉片類毒品之嗎啡陽性反應，堪信被告於前述
    採集尿液檢體前約「26小時」內之某時，確有上述施用毒品
    海洛因之犯行自明。再被告有事實欄所示之施用毒品前科，
    亦有臺灣高等法院被告前案紀錄表1份在卷可參，是以被告
    犯
    本件施用毒品海洛因之罪，其事證明確，應依法論科。
二、按施用第1 、2 級毒品為犯罪行為，毒品危害防制條例第10
    條定有處罰明文。故施用第1 、2 級毒品者，依上揭規定本
    應科以刑罰，惟基於刑事政策，對合於一定條件之施用者，
    則依同條例第20條、第23條之規定，施以觀察、勒戒或強制
    戒治之保安處分。又毒品危害防制條例於92年7 月9 日修正
    公佈，自93年1 月9 日施行。其中第20條、第23條將施用毒
    品之刑事處遇程式，區分為「初犯」及「5 年內再犯」、「
    5 年後再犯」。依其立法理由之說明：「初犯」，經觀察、
    勒戒或強制戒治後，應為不起訴處分或不付審理之裁定；「
    5 年內再犯」者，因其再犯率甚高，原實施之觀察、勒戒及
    強制戒治既已無法收其實效，爰依法追訴或裁定交付審理。
    至觀察、勒戒或強制戒治執行完畢釋放後，「5 年後再犯」
    者，前所實施之觀察、勒戒或強制戒治已足以遮斷其施用毒
    品之毒癮，為期自新及協助其斷除毒癮，仍適用「初犯」規
    定，始應先經觀察、勒戒、強制戒治之程式。從而依該次修
    正後之規定，僅限於「初犯」及「5 年後再犯」二種情形，
    應先經觀察、勒戒或強制戒治之程式，此乃該條例第10 條
    之例外規定。倘被告於5 年內已再犯，經依法追訴處罰，縱
    其第3 次（或第3 次以上）再度施用毒品之時間，在初犯經
    觀察、勒戒或強制戒治執行完畢釋放5 年以後，因與單純之
    「5 年後再犯」之情形有別，不合於「5 年後再犯」之例外
    規定；且因已於「5 年內再犯」，顯見其再犯率甚高，原實
    施觀察、勒戒或強制戒治，已無法收其實效，即應回歸原則
    性規定，由檢察官逕行起訴，依該條例第10條處罰（最高法
    院96年度台非字第69號判決可資參照）。查本件被告於91年
    間因「初犯」施用毒品案件，經本院裁定送觀察勒戒後，因
    認無繼續施用毒品之傾向，乃於91年11月25日觀察勒戒執行
    完畢而釋放，並由臺灣板橋地方法院檢察署檢察官以91年度
    毒偵字第3888號為不起訴處分確定；復因於「5 年內」之93
    年間施用第1 級毒品案件，經本院93年度訴字第1065號各處
    有期徒刑8 月、3 月，應執行有期徒刑9 月確定，已如前述
    ，則雖本件再犯之時間，係在「初犯」經觀察、勒戒執行完
    畢釋放之5 年以後，亦自屬「已於5 年內再犯」後之施用毒
    品情形，應依該條例第10條處罰，合先敘明。
三、核被告所為，係犯毒品危害防制條例第10條第1 項之施用第
    1 級毒品罪。又其施用前後持有第1 級毒品海洛因之低度行
    為，應為施用第1 級毒品海洛因之高度行為所吸收，不另論
    罪。查被告於95年間因施用第1 級毒品案件，經本院95年度
    訴字第2124號判處有期徒刑8 月確定，其後由本院96年度聲
    減字第725 號裁定減刑為有期徒刑4 月，甫於96年7 月16
    日執行完畢一節，有臺灣高等法院被告前案紀錄表1 份在卷
    足憑，其於5 年以內故意再犯本件有期徒刑以上之罪，為累
    犯，應依刑法第47條第1 項規定加重其刑。爰審酌被告前已
    有施用毒品之前科，並先後經觀察、勒戒及強制戒治之戒毒
    療程，始終未能戒除毒品之誘惑，且其正值壯年，竟不思努
    力工作，尋求正常生活，一再沾染施用毒品之惡習，戕害身
    心不淺，同時衡諸其生活狀況、施用毒品之手段、動機及事
    發後已願坦承犯行，並持續至醫院接受丁基原啡因替代療法
    戒毒等一切情狀，量處如主文所示之刑，以資警惕。
四、末按「除被告所犯為死刑、無期徒刑、最輕本刑為3 年以上
    有期徒刑之罪或高等法院管轄第一審案件者外，於前條第1
    項程序進行中，被告先就被訴事實為有罪之陳述時，審判長
    得告知被告簡式審判程序之旨，並聽取當事人、代理人、辯
    護人及輔佐人之意見後，裁定進行簡式審判程序。」刑事訴
    訟法第273 條之1 第1 項定有明文。查本件被告所犯毒品危
    害防制條例第10條第1 項之罪，並非最輕本刑為3 年以上有
    期徒刑之罪，且被告於本院99年4 月15日準備程序進行中，
    復就被訴之事實為有罪之陳述，經告知被告簡式審判程序之
    旨，被告及公訴人對於本件改依簡式審判程序審理均表示同
    意，是本院即依前揭刑事訴訟法規定，裁定本件進行簡式審
    判程序，附此敘明。
據上論斷，應依刑事訴訟法第273條之1 第1項、第299條第1項前
段，毒品危害防制條例第10條第1 項，刑法第11條前段、第47
條第1 項，判決如主文。
本案經檢察官張瑞玲到庭執行職務。
中    華    民    國    99    年    4     月    29    日
                            刑事第十八庭
                                  法  官  楊仲農
上列正本證明與原本無異。
如不服本判決，應於判決送達後10日內敘明上訴理由，向本院提
出上訴狀 (應附繕本) ，上訴於臺灣高等法院。其未敘述上訴理
由者，應於上訴期間屆滿後20日內向本院補提理由書「切勿逕送
上級法院」。
                                  書記官  陳香君
中    華    民    國    99    年    5     月    4     日
附錄所犯法條全文：
毒品危害防制條例第10條：
施用第一級毒品者，處六月以上五年以下有期徒刑。
施用第二級毒品者，處三年以下有期徒刑。

司法院資訊處製作；財團法人民間司法改革基金會備份。
